【裁判字號】    98,基簡,1146
【裁判日期】    990527
【裁判案由】    損害賠償
【裁判全文】
臺灣基隆地方法院民事簡易判決      98年度基簡字第1146號
原      告  乙○○
被      告  丁○○○
訴訟代理人  甲○○
上列當事人間損害賠償事件，本院於99年 5月13日言詞辯論終結
，判決如下：
    主  文
被告應給付原告新台幣肆萬陸仟肆佰元，及自民國九十八年十二
月二十六日起至清償日止，按年息百分之五計算之利息。
原告其餘之訴駁回。
訴訟費用新台幣壹仟貳佰貳拾元，由被告負擔新台幣肆佰元，餘
由原告負擔。
本判決第一項得假執行。但被告如以新臺幣肆萬陸仟肆佰元為原
告預供擔保，得免為假執行。
原告其餘假執行之聲請駁回。
    事實及理由
一、原告主張其自民國98年9月1日起向被告丁○○○租用位於基
    隆市○○區○○路17號房屋（下稱系爭房屋），約定租期五
    年，押租金新台幣（下同）6萬元，每月租金3萬元，有房屋
    租賃契約（下稱系爭租賃契約）在卷可證。簽約後自來水管
    遭人惡意破壞，通知被告修理，然被告均不理會，原告自行
    雇工修復，花費500元；且被告多次向原告表示訴外人美廉
    社願以較高租金承租系爭房屋，希望原告讓租給訴外人美廉
    社，原告考慮後於98年9月19日與被告之子即丙○○在系爭
    房屋協商相關事宜，詎被告訴訟代理人甲○○以測試鐵捲門
    為由，取得系爭房屋之鐵捲門遙控器及後門鑰匙，隨即表明
    欲將系爭房屋出租予美廉社，同時扣住原告3萬元押租金，
    經原告拒絕，上開2人即拒絕返還系爭房屋鑰匙。被告復於
    98年10月13日寄發存證信函要求原告給付10月份租金，表示
    當時系爭租賃契約仍有效存在自明，原告於98年10月14日至
    10月30日，多次至被告住所繳交10月份租金，惟均遭被告拒
    收，並表示將改租予訴外人美廉社，隨即98年11月21日原告
    於系爭房屋之裝潢遭人拆除，原告始得知被告在尚未與原告
    解除租約前，即將系爭房屋出租予訴外人美廉社。原告於98
    年11月27日寄發存證信函請求被告返還房租，被告逾期仍不
    為返還，原告主張解除契約，則雙方有回復原狀之義務，被
    告應返還原告押租金6萬元、租金3萬元、油漆裝潢費用3萬
    元，爰依民法第226條、第227條、第259條、第260條之規定
    ，請求被告給付12萬元及法定遲延利息等語。
二、被告則請求駁回原告之訴，並以下列情詞置辯：
    被告確實收受原告交付之押租金6萬元及租金3萬元，原告因
    生意不如預期要求退租，兩造於98年 9月19日相約洽談退租
    事宜，當時被告同意以所收受之9萬元，扣除98年8月16日起
    至98年9月15日止之租金3萬元、牆壁回復費用1萬元、提前
    終止租約1個月違約金3萬元、遭原告丟棄之洗衣機5,000元
    、水電費3,600元後，剩餘11,400元返還原告。惟原告要求
    被告應將押租金6萬元及1個月租金3萬元全數返還予原告，
    而致協議不成。退租一事既由原告提出，被告並未對原告造
    成損害，是原告要求被告返還12萬元，並無理由等語。
三、得心證之理由：
  (一)按契約解除時，當事人雙方負有回復原狀之義務，民法第25
    8條及第260條之規定，於當事人依法律之規定終止契約者準
    用之；此觀諸民法第259條及第263條規定即明。經查，原告
    固以被告拒絕將系爭房屋鑰匙返還予原告，並將系爭房屋出
    租予訴外人美廉社，而主張解除契約，惟原告既已於98年9
    月17日即以電話連絡被告兒子即證人丙○○約在同年月19日
    洽談退租乙事，並經被告同意後委託其子丙○○及媳婦甲○
    ○於當日（即98年9月19日）前往系爭房屋共同洽談終止系
    爭租賃契約等事宜，可徵兩造已就終止系爭租賃契約乙事已
    有合意，雖事後就被告是否應返還原告2個月押租金共6萬元
    及1個月租金3萬元等事項，仍有爭執，仍不礙兩造間已成立
    終止系爭租賃契約之合意，故兩造應依民法第259條及第263
    條之規定，負回復原狀之責。是原告依上開規定，請求被告
    給付油漆裝潢費用3萬元、租金3萬元及押租金6萬元有無理
    由，茲分別論述之：
  1.油漆裝潢費用3萬元部分：
    查油漆裝潢費用為原告為營業必要而自行支出之費用，既非
    屬兩造租賃契約之內容，亦非兩造終止租賃契約直接導致原
    告增加之費用，更非契約所定被告應盡之義務，則原告請求
    油漆裝潢費用3萬元，洵屬無據。
  2.1個月租金3萬元部分：
    依系爭租賃契約內容觀之，本件租賃期間固自民國98年9月1
    日起至103年8月31日，惟系爭租賃契約於98年8月16日簽立
    ，被告於當日即將系爭房屋之鑰匙交給原告，此為兩造所不
    爭執，則原告於98年8月16日起即可對於系爭房屋為使用收
    益，且依兩造所簽訂之系爭租賃契約第3條、第4條及第7條
    約定，租金每個月3萬元，應於每月1日以前繳納，契約期間
    內乙方（即原告）若擬遷離他處時，乙方不得向甲方（即被
    告）請求租金償還等等，而兩造係於98年9月19日合意終止
    系爭租賃契約，則除自98年8月16日起至98年9月19日止約1
    個月期間，且依系爭租賃契約上開約定，原告本應給付被告
    1個月租金3萬元，不得請求償還，故原告請求被告返還1個
    月租金3萬元，亦屬無據。
  3.押租金6萬元部分：
    按約定之違約金過高者，法院得減至相當之數額，民法第
    252條定有明文，故約定之違約金苟有過高情事，法院即得
    依此規定核減至相當之數額；又是否相當須依一般客觀事實
    、社會經濟情況及當事人所受損害，債權人可得享受之一切
    利益為衡量標準，最高法院49年度台上字第 807號、51年度
    台上字第19號判例意旨可資參照。被告以系爭租賃契約第18
    條之約定，抗辯原告提前終止系爭租賃契約，應賠償 2個月
    違約金共 6萬元。經查，系爭租賃契約第18條固約定，租賃
    期間內乙方（即原告）若擬提前遷離他處時，乙方（即原告
    ）應賠償甲方（即被告）二個月租金，乙方（即原告）絕無
    異議。惟系爭租賃契約為坊間銷售固定內容之契約，內容本
    對於承租人較為不利，且兩造原約定租期為 5年，原告自98
    年8月16日起至98年9月19日止，僅使用系爭房屋1個月餘，
    實際租用期間甚短，而系爭房屋於系爭租賃契約終止後不久
    ，即由訴外人美廉社持續承租使用至今，對被告所造成之損
    害尚低，本院衡酌上開情事，認上開約定原告應賠償以二個
    月租金6萬元計算之違約金過高，應將違約金酌減至1萬元為
    當。依系爭租賃契約書之約定，押租金為6萬元，扣除違約
    金1萬元，尚餘5萬元，則原告請求被告返還押租金5萬元，
    洵屬有據。
  4.被告另辯稱依系爭租賃契約第 9條之約定，原告應負擔牆壁
    回復費用1萬元，惟於98年9月19日兩造洽談終止系爭租賃契
    約時，被告拒絕將系爭房屋鑰匙返還原告，致原告無法進出
    系爭房屋，則原告事實上無法砌築牆壁回復原狀，原告乃因
    被告拒絕返還系爭房屋鑰匙之限制而無法依約回復原狀，則
    被告以此為抗辯，要求原告負擔牆壁回復費用1萬元，自不
    足採。
  5.被告又辯稱原告未遵守兩造約定，擅自將被告所有之洗衣機
    丟棄，致被告受有洗衣機滅失之損害 5,000元，原告應賠償
    被告此部分之損害。惟被告就洗衣機原置放於系爭房屋，及
    原告同意洗衣機暫放於系爭房屋卻擅自丟棄等情，無法舉證
    以實其說，尚難僅憑被告片面之詞，遽信其主張為真實，故
    被告此部分之抗辯，亦不足為採。
  6.至於被告請求原告給付租賃期間應負擔之電費3,600元部分
    ，原告同意給付。
  (二)從而，原告依租賃契約之法律關係，請求被告返還46,400元
    （計算式：50,000－3,600＝46,400）及自起訴狀繕本送達
    翌日（即98年12月26日）起至清償日止，按年息百分之五計
    算之利息，為有理由，應予准許；逾此範圍之請求，為無理
    由，應予駁回。
四、本件原告勝訴部分係就民事訴訟法第 427條訴訟適用簡易程
    序所為被告敗訴之判決，依同法第389條第1項第 3款規定，
    應依職權宣告假執行；並依同法第392條第2項規定，依職權
    宣告被告如預供擔保後，得免為假執行。
五、訴訟費用即第1審裁判費1,220元由被告負擔400元，餘由原
    告負擔。
中    華    民    國    99    年    5     月    27    日
                  簡易庭法  官  林玉珮
以上正本係照原本作成。
如對本判決上訴，須於判決送達後20日內向本院提出上訴狀，上
訴於本院合議庭。
中    華    民    國    99    年    5     月    27    日
                        書記官  張萱玲

司法院資訊處製作；財團法人民間司法改革基金會備份。
